最高法院民事判決　　　　　　九十六年度台上字第二三四六號
上　訴　人　金懋企業股份有限公司
法定代理人　丁○○
訴訟代理人　黃靜嘉律師
被 上訴 人　甲○○（原名周亞萍）
　　　　　　乙○○
　　　　　　丙○○
上列當事人間請求損害賠償事件，上訴人對於中華民國九十五年
十二月二十六日台灣高等法院第二審判決（九十五年度上字第五
四一號），提起上訴，本院判決如下：
    主  文
原判決廢棄，發回台灣高等法院。
    理  由
本件上訴人主張：被上訴人原受僱於伊公司，被派至伊與訴外人
澳商天能金屬有限公司（ TENME PROPRIETARY LIMITED，下稱天
能公司）基於共同合作協議（下稱系爭合作協議）成立之共同利
益中心，處理有關大陸及台灣地區鉛鋅進出口業務。惟渠等卻違
反僱傭契約之忠誠義務，並教唆天能公司不履行系爭合作協議，
及與該公司共謀使伊之鋅部門陷於癱瘓，於受僱期間預先為天能
公司承租台北市○○○路○段二六七號六樓之一房屋，進行裝潢
及購置辦公設備用具，嗣於民國九十一年五月六日未經預告即同
時離職，違反保護他人之勞動基準法（下稱勞基法）第十五條規
定，且於離職前傳真遷址通知予伊客戶，翌日並至天能公司任職
，違反營業秘密法將複製之伊客戶資料至上開承租場所工作，
致伊受有系爭合作協議自九十一年五月起至同年十一月止繼續履
行可得利益之損失計美金（下同）十四萬三千七百零九元九角五
分等情。爰依債務不履行損害賠償請求權及侵權行為損害賠償請
求權，求為命被上訴人連帶給付五萬元並加付法定遲延利息之判
決（上訴人逾上開本息之請求，經第一審判決其敗訴後，未據其
提起第二審上訴）。
被上訴人則以：被上訴人甲○○係利用非上班時間，於受僱期間
為天能公司承租辦公場所，自未違反僱傭契約之忠誠義務。而兩
造間之僱傭契約，則係由兩造合意終止，應無勞基法第十五條之
適用，且亦無所謂癱瘓上訴人鋅部門之可言。況系爭合作協議乃
上訴人於伊等離職翌日通知天能公司終止，故伊並未教唆天能公
司不履行系爭合作協議，及與該公司共謀使上訴人之鋅部門陷於
癱瘓。又上訴人之客戶資料，一般人可經由網路取得，非屬營業
秘密，且該客戶資料本為上訴人與天能公司所共同使用，在上訴
人表示終止系爭合作協議後繼續有效六個月期間，天能公司既得
使用，伊基於自己整理之資料較為方便使用，而將複製之上開客
戶資料至天能公司，自無庸負債務不履行及侵權行為損害賠償
責任等語，資為抗辯。
原審維持第一審就上開部分所為上訴人敗訴之判決，駁回其上訴
，係以：被上訴人原受僱於上訴人，嗣於九十一年五月六日填具
辭職申請表，有辭職申請表可稽。而被上訴人係於上訴人同意渠
等離職後，始填寫辭職申請書，既經被上訴人甲○○陳明在卷，
且為上訴人所不爭，參以上訴人公司總經理屠世夫在台灣台北地
方法院檢察署九十一年度偵字第二二八一三號違反公司法等案件
中，證稱甲○○具名之遷址通知函中關於敬啟者、多年來與、感
謝您的支持、即日起遷址辦公及敬頌商祺等字句，係屠世夫所修
改，其用意是希望在CPC 合約精神下向客戶說明，使衝擊減到最
少等語，自堪認兩造間之僱傭契約係經兩造合意終止，而無勞基
法第十五條之適用。至上訴人有無於辭職申請書上批示同意，及
屠世夫於上開刑事案件中否認同意傳真遷址通知函予客戶與指示
甲○○草擬遷址通知稿，對於兩造合意終止僱傭契約，則無影響
。上訴人與天能公司簽署系爭合作協議書及附件Ａ，約定由雙方
各派其全部鋅團隊至共同利益中心，從事鋅金屬、鋅濃縮物、鋅
合金或其他鋅產物或期貨契約交易，而由上訴人派至共同利益中
心工作之甲○○，明知天能公司有意與上訴人終止合作關係，仍
為該公司承租辦事處，進行裝潢及購置辦公設備，固有不當，惟
天能公司是否繼續與上訴人合作，本非甲○○所能干涉，且其非
利用上班時間為之，亦無影響上訴人交付之工作，則上訴人主張
甲○○上開行為違反忠誠義務，應負債務不履行損害賠償責任，
應非可採。況甲○○果有違反忠誠義務，利用被派赴澳洲訪問天
能公司之機會與該公司合謀成立新公司，亦無必要再為上訴人爭
取增加分配利潤。而甲○○於離職前傳真予上訴人客戶之遷址通
知，其內容既經上訴人公司總經理屠世夫修改，目的是希望向客
戶說明，使衝擊減到最少，則甲○○抗辯其係依屠世夫之指示繕
打及傳真遷址通知，尚屬可信，自亦不得謂甲○○此一行為違反
忠誠義務，應負債務不履行損害賠償責任。上訴人主張被上訴人
教唆天能公司不履行系爭合作協議，並與該公司合謀癱瘓上訴人
之鋅部門，為被上訴人所否認，而天能公司既因理念不同，不想
與上訴人繼續合作，且上訴人亦未能舉證證明被上訴人教唆天能
公司不履行系爭合作協議，則甲○○受託為天能公司承租房屋，
進行裝潢及購置辦公設備，即難謂被上訴人教唆天能公司不履行
系爭合作協議。又兩造間並無競業禁止之約定，被上訴人離職後
本有自由選擇他職之權利，且新任職務縱與上訴人業務相互競爭
，亦屬常態。況被上訴人所從事之工作，並無特別之專門技術或
不可代替性，上訴人非不能調派其他部門人員或徵新人接手，且
被上訴人係受天能公司指揮監督之受僱人，是否有能力教唆天能
公司不履行系爭合作協議或與該公司合謀癱瘓上訴人之鋅部門，
亦非無疑。故不得僅憑被上訴人於離職翌日即至天能公司任職，
即認渠等與天能公司合謀癱瘓上訴人之鋅部門。上訴人之客戶資
料，只要花費相當心力，即可由現今坊間販賣之全國企業相關資
訊書籍及流通市面之工商企業名錄中收集取得，核與營業秘密尚
屬有間，且前開違反公司法等案件不起訴處分書亦為相同之認定
。縱認上訴人之客戶資料係其營業秘密，依系爭合作協議書第五
條及該協議書附件Ａ第九條之約定，天能公司於上訴人通知終止
系爭合作協議後六個月內，既能且必須使用該客戶資料，則被上
訴人將複製之上開客戶資料至天能公司，亦難認有侵害上訴人
營業秘密之可言。上訴人主張被上訴人侵害其營業秘密，應負債
務不履行或侵權行為損害賠償責任，不足採取。綜上所述，上訴
人本於債務不履行及侵權行為之法律關係，請求被上訴人連帶給
付五萬元及自起訴狀繕本送達翌日起算之法定遲延利息，於法無
據，不應准許等詞，為其判斷之基礎。
惟查天能公司與上訴人簽署系爭合作協議書及附件Ａ，約定由雙
方各派其全部鋅團隊至共同利益中心，從事鋅金屬、鋅濃縮物、
鋅合金或其他鋅產物或期貨契約交易，可見天能公司與上訴人之
業務，雙方若未合作，要難謂無競爭關係。而由上訴人派至共同
利益中心工作之被上訴人甲○○，明知天能公司有意與上訴人終
止合作關係，卻於受僱期間為該公司承租辦事處，進行裝潢及購
置辦公設備，既為原審認定之事實，參以受僱於上訴人鋅部門工
作之被上訴人嗣後同時離職，翌日即轉至天能公司任職，甲○○
甚至為該公司在台之代表人（見一審第一卷二二頁之天能公司基
本資料查詢）等情，被上訴人是否未與天能公司合謀，而違反兩
造間僱傭契約之忠誠義務，自非無疑。乃原審對於被上訴人上開
離職前、後之行為未予綜合判斷，而就上開各行為予以分割，分
別以前揭理由，為上訴人不利之判斷，尚屬可議。上訴論旨，指
摘原判決不當，求予廢棄，非無理由。
據上論結，本件上訴為有理由。依民事訴訟法第四百七十七條第
一項、第四百七十八條第二項，判決如主文。
中　　華　　民　　國　九十六　年　　十　　月　 十八 　日
                      最高法院民事第四庭
                          審判長法官  許　朝　雄
                                法官  陳　淑　敏
                                法官  鄭　玉　山
                                法官  吳　麗　女
                                法官  許　澍　林
      本件正本證明與原本無異
                                      書  記  官
中　　華　　民　　國　九十六　年　　十　　月  三十一  日
                                                      v
